【裁判字號】    98,訴,128
【裁判日期】    980227
【裁判案由】    違反毒品危害防制條例
【裁判全文】
臺灣彰化地方法院刑事判決               98年度訴字第128號
公  訴  人  臺灣彰化地方法院檢察署檢察官
被      告  甲○○
上列被告因違反毒品危害防制條例案件，經檢察官提起公訴（97
年度毒偵字第4583號），本院逕以簡式審判程序判決如下：
    主  文
甲○○施用第一級毒品，累犯，處有期徒刑玖月。
    犯罪事實
一、甲○○於民國91年、92年間因搶奪、違反毒品危害防制條例
    之施用毒品案件，經最高法院、臺灣臺中地方法院分別判處
    有期徒刑10月、9 月、4 月，應執行有期徒刑10月及1 年確
    定，經接續執行，復經假釋及撤銷假釋，於94年11月3 日縮
    刑期滿執行完畢。又於95年間因違反毒品危害防制條例案件
    ，經臺灣臺中地方法院判處有期徒刑1 年確定，嗣經減刑為
    有期徒刑6 月，於96年9 月21日易科罰金執行完畢（起訴書
    誤載為96年9 月28日縮短刑期執行完畢）。其前於88年間，
    因違反毒品危害防制條例之施用毒品案件，經裁定送觀察、
    勒戒後，認有繼續施用毒品之傾向，復經裁定令入戒治處所
    施以強制戒治，嗣經停止戒治及撤銷停止戒治，而於90年4
    月28日（起訴書誤載為90年4 月29日）執行完畢釋放，並經
    臺灣臺中地方法院檢察署檢察官以90年度戒毒偵字第239 號
    為不起訴處分確定。詎其仍不知悔改，又基於施用第一級毒
    品海洛因之犯意，於97年12月3 日，在彰化縣彰化市○○路
    友人住處，以將海洛因羼入香煙中點火燃燒吸食煙氣之方式
    ，施用第一級毒品海洛因1 次。嗣經警於97年12月5 日下午
    3 時40分許，在彰化縣彰化市○○路與太平街口盤查，得其
    同意採尿送驗結果，呈嗎啡陽性反應而查獲上情。
二、案經彰化縣警察局彰化分局報告臺灣彰化地方法院檢察署檢
    察官偵查起訴。
    理  由
一、被告甲○○於本院準備程序中，就上揭犯罪事實均為有罪之
    陳述，且所犯係死刑、無期徒刑、最輕本刑為3 年以上有期
    徒刑以外之罪，經本院合議庭依刑事訴訟法第273 條之1 第
    1 項之規定，裁定由受命法官1 人獨任進行簡式審判程序，
    先予敘明。
二、上開犯罪事實，業據被告於本院審理時坦承不諱，且被告於
    97年12月5 日下午5 時40分經警得其同意採集之尿液，經送
    檢驗結果，呈嗎啡陽性反應，有接受尿液採樣同意書、委託
    檢驗尿液代號與真實對照認證單及詮昕科技股份有限公司濫
    用藥物尿液檢驗報告各1 紙附卷可稽，足認被告上開自白與
    事實相符。本件事證明確，被告施用第一級毒品海洛因之犯
    行，堪以採信。
三、按施用第一、二級毒品為犯罪行為，毒品危害防制條例第10
    條定有處罰明文。故施用第一、二級毒品者，依前揭規定本
    應科以刑罰，惟基於刑事政策，對合於一定條件之施用者，
    則依同條例第20條、第23條之規定，施以觀察、勒戒或強制
    戒治之保安處分。又毒品危害防制條例於92年7 月9 日修正
    公佈，自93年1 月9 日施行，其中第20條、第23條將施用毒
    品之刑事處遇程式，區分為「初犯」、「5 年內再犯」及「
    5 年後再犯」。依其立法理由之說明：「初犯」，經觀察、
    勒戒或強制戒治後，應為不起訴處分或不付審理之裁定；經
    觀察、勒戒或強制戒治執行完畢釋放後，「5 年內再犯」者
    ，因其再犯率甚高，原實施之觀察、勒戒及強制戒治既已無
    法收其實效，爰依法追訴或裁定交付審理。至觀察、勒戒或
    強制戒治執行完畢釋放後，「5 年後再犯」者，前所實施之
    觀察、勒戒或強制戒治已足以遮斷其施用毒品之毒癮，為期
    自新及協助其斷除毒癮，仍適用「初犯」規定，先經觀察、
    勒戒或強制戒治之程序。從而依修正後之規定，僅限於「初
    犯」及「5 年後再犯」二種情形，始應先經觀察、勒戒或強
    制戒治之程序。倘被告於5 年內已再犯，經依法追訴處罰，
    縱其第3 次（或第3 次以上）再度施用毒品之時間，在初犯
    經觀察、勒戒或強制戒治執行完畢釋放5 年以後，已不合於
    「5 年後再犯」之規定，且因已於「5 年內再犯」，顯見其
    再犯率甚高，原實施觀察、勒戒或強制戒治，已無法收其實
    效，即應依該條例第10條處罰（最高法院97年度第5 次刑事
    庭會議決議參照）。查本件被告曾因違反毒品危害防制條例
    之施用毒品案件，經裁定送觀察、勒戒後，認有繼續施用毒
    品之傾向，復經裁定令入戒治處所施以強制戒治，嗣經停止
    戒治及撤銷停止戒治，而於90年4 月28日執行完畢釋放，並
    經台灣台中地方法院檢察署檢察官以90年度戒毒偵字第239
    號為不起訴處分確定，又於92年間，因違反毒品危害防制條
    例之施用毒品案件，經台灣台中地方法院判處有期徒刑9 月
    、4 月，應執行有期徒刑1 年確定在案，此有臺灣高等法院
    被告前案紀錄表在卷可憑，則被告此次所為本案上開施用第
    一級毒品海洛因之犯行，雖在初犯經觀察、勒戒及強制戒治
    執行完畢即90年4 月28日釋放5 年以後，惟被告於初犯經觀
    察、勒戒及強制戒治執行完畢釋放5 年內之92年間，再犯施
    用毒品罪，經依法追訴處罰經臺灣臺中地方法院判處有期徒
    刑1 年確定在案，則依上開最高法院刑事庭會議決議意旨，
    已不合於「5 年後再犯」之規定，而係符合毒品危害防制條
    第23條第2 項所定之追訴要件，是被告所為本件施用第一級
    毒品海洛因之犯行，即無「初犯」規定之適用，自毋須再重
    新施予觀察、勒戒或強制戒制之處遇程序，而應直接訴追處
    罰。
四、再按海洛因為毒品危害防制條例第2 條第2 項第1 款所規定
    之第一級毒品，被告施用海洛因之行為，核係犯毒品危害防
    制條例第10條第1 項施用第一級毒品罪。被告為供施用而持
    有該毒品之低度行為，應為施用之高度行為所吸收，不另論
    罪。第查，被告曾因搶奪、違反毒品危害防制條例案件，經
    最高法院、臺灣臺中地方法院分別判處有期徒刑10月、9 月
    、4 月，應執行有期徒刑10月及1 年確定，經接續執行，復
    經假釋及撤銷假釋，於94年11月3 日縮刑期滿執行完畢。又
    於95年間因違反毒品危害防制條例案件，經臺灣臺中地方法
    院判處有期徒刑1 年確定，嗣經減刑為有期徒刑6 月，於96
    年9 月21日易科罰金執行完畢，有臺灣高等法院被告前案紀
    錄表1 紙在卷可按，被告於受有期徒刑執行完畢後5 年內又
    故意再犯本案之罪，為累犯，應依刑法第47條第1 項規定，
    加重其刑。爰審酌被告曾因施用毒品經送觀察、勒戒及強制
    戒治，仍未知警惕，再犯本案之罪，足見其雖經觀察、勒戒
    、強制戒治等治療程序，仍未徹底戒除惡習遠離毒害，顯未
    能善體國家設置觀察、勒戒及戒治機構機構，協助毒品施用
    者戒除毒害之良法美意，復多次施用毒品經法院判刑，惟念
    及施用毒品本質上係戕害自身健康之行為，尚未嚴重破壞社
    會秩序或侵害他人權益，暨其犯罪之動機、目的、所生危害
    及犯罪後坦承犯行，犯後態度良好等一切情狀，量處如主文
    所示之刑，以示懲儆。
據上論斷，應依刑事訴訟法第273 條之1 第1 項、第299 條第1
項前段，毒品危害防制條例第10條第1 項，刑法第11條前段、第
47條第1 項，判決如主文。
本案經檢察官蔡明達到庭執行職務。
中    華    民    國    98    年    2     月    27    日
                  刑事第四庭  法  官  游秀雯
以上正本證明與原本無異。
如不服本判決應於收受判決後10日內向本院提出上訴書狀，並應
敘述具體理由。其未敘述上訴理由者，應於上訴期間屆滿後20日
內向本院補提理由書 (均須按他造當事人之人數附繕本)「 切勿
逕送上級法院」。
中    華    民    國    98    年    2     月    27    日
                              書記官  謝志鑫
附錄本案論罪科刑法條全文：
毒品危害防制條例第10條
施用第一級毒品者，處 6 月以上 5 年以下有期徒刑。
施用第二級毒品者，處 3 年以下有期徒刑。


司法院資訊處製作；財團法人民間司法改革基金會備份。
